【裁判字號】    96,訴,971
【裁判日期】    970327
【裁判案由】    清償債務
【裁判全文】
臺灣桃園地方法院民事判決               96年度訴字第971號
原      告  霆宙電器工程有限公司
法定代理人  乙○○
訴訟代理人  呂翊丞律師
被      告  甲○○
被      告  丙○○
上列當事人間請求清償債務事件，於民國97年3 月13日言詞辯論
終結，本院判決如下：
    主  文
被告應連帶給付原告新台幣壹佰柒拾萬元，及自民國九十六年
三月十三日起至清償日止，按週年利率百分之五計算之利息。
訴訟費用由被告連帶負擔。
本判決第一項於原告以新台幣伍拾捌萬元供擔保後，得假執行。
    事實及理由
一、按訴狀送達後，原告不得將原訴變更或追加他訴，但擴張或
    減縮應受判決事項之聲明者，不在此限，民事訴訟法第 255
    條第1項第3款定有明文。查本件原告起訴時原聲明請求被告
    應給付原告新台幣（下同）188萬元，及自96年2月13日起至
    清償日止，按週年利率5%計算之利息；嗣於本件訴訟進行中
    減縮如其主文第1 項所示，核其所為訴之聲明變更僅係單純
    減縮應受判決事項及利息部分之聲明，於法並無不合，應予
    准許。
二、本件原告起訴主張：被告甲○○與原告間前因承攬工程事件
    中，被告甲○○亟需資金周轉，遂向原告借款，其乃以預領
    工程款之方式作為借款借予被告甲○○，並約定還款方式以
    將來工程完成時，再自被告甲○○所得承攬報酬金額中扣抵
    。嗣因被告甲○○無法如期完成工程，而積欠原告借款200
    萬元，被告甲○○乃於民國95年10月13日邀同被告丙○○為
    連帶保證人，並書立借款切結書（下稱系爭切結書）為證，
    同意系爭借款自95年10月13日起按月分期清償5 萬元，如逾
    期清償，即喪失分期攤還之權利，應將所借款全數1 次清償
    。詎被告甲○○自96年3 月13日起即未依約按期償付本金，
    屢經原告催討，惟均未獲置理，其借款視為全部到期，共計
    積欠貸款本金173 萬元。又被告丙○○既為系爭借款之連帶
    保證人，應與被告甲○○對原告負連帶清償之責。至被告丙○○辯稱其書立系爭切結書，係遭原告公司之法定代理人乙○○脅迫所為等語，惟經原告否認，且觀被告丙○○本件所
    提出之錄音帶及譯文內容，並無乙○○任何談話內容及論及
    有關系爭切結書之部分，亦無談論被告丙○○有何遭強暴脅
    迫而簽立系爭切結書之情，顯然被告丙○○所辯不實在，純
    屬事後卸責之詞。為此，爰依消費借貸、還款協議及保證之
    法律關係，提起本件訴訟，並聲明：除供擔保金額外，如主
    文所示。
三、被告甲○○則以：被告甲○○固不否認有積欠原告系爭借款
    200萬元（含工程款104萬元、違約金96萬元），惟被告甲○○前曾遭原告公司之法定代理人乙○○與其妻之弟即姓名不
    詳暱稱「阿順」之人，以出言恐嚇、限制行動自由、毆打等
    不法手段強暴脅迫簽立本票數紙，並強求被告甲○○應每月
    分期償還5 萬元予原告，且強迫被告丙○○應與被告甲○○
    就本件所欠債務負連帶清償之責等語，資為置辯，並聲明：
    駁回原告之訴。
四、被告丙○○則以：被告丙○○書立系爭切結書及本票當時，
    係遭脅迫而不得不從，並提出錄音帶及譯文內容為證等語，
    資為置辯，並聲明：駁回原告之訴。
五、原告主張被告甲○○於95年10月13日邀同被告丙○○為連帶
    保證人，書立系爭切結書，就被告甲○○與原告間因預領工
    程款事件，積欠原告借款200 萬元，被告甲○○與原告達成
    協議，約定系爭借款自95年10月13日起按月分期清償5 萬元
    ，如逾期清償，即喪失分期攤還之權利，應將所借款全數 1
    次清償；被告甲○○自96年3 月13日起即未依約按期償付本
    金，屢經原告催討，惟均未獲置理，其借款視為全部到期，
    共計積欠貸款本金173 萬元等情，為被告所不爭執，復有原
    告提出系爭切結書為證，自堪信為真正。惟被告等辯稱渠簽
    立系爭切結書係遭脅迫所為等語。按當事人主張有利於己之
    事實者，就其事實有舉證之責任，民事訴訟法第277 條前段
    亦有明定。又主張法律關係存在之當事人，僅須就該法律關
    係發生所須具備之特別要件，負舉證之責任，至於他造主張
    有利於己之事實，應由他造舉證證明（最高法院48年台上字
    第887 號判例意旨參照）。本件原告主張被告甲○○積欠其
    系爭借款未獲清償，被告丙○○既為系爭借款之連帶保證人
    ，應與被告甲○○對原告負連帶清償之責，已據其提出系爭
    切結書為證，則按原告就其該當法律關係發生所須具備之特
    別要件，已為相當之舉證證明，被告主張受到脅迫情事，係
    有利於己之事實，且屬權利發生之障礙事實，應由被告舉證
    以實其說。雖被告辯稱渠遭脅迫之事實，亦據其提出錄音帶
    及譯文內容為反證，惟經原告否認有脅迫之行為，並稽之該
    譯文內容，多為事後被告至原告公司之法定代理人乙○○之
    岳父母家中，與乙○○之岳父即證人簡銀歸夫妻，談及與原
    告間之債務處理問題，並未有乙○○參與其中，僅被告與證
    人簡銀歸夫妻間之談話內容，尚無足以信認被告有何遭強暴
    脅迫情事。至被告復辯稱遭人毆打逼迫等語，雖經證人蔡東
    坤證稱：「我看過1次，很久了，差不多有1年。....看到甲○○被打，為何被打，我不清楚。後來，甲○○進店裡，我
    問他為何被打，他說工程的事情，當時阿娟（即被告丙○○
    ）也跟著出去，去勸阻另外的人，阿娟沒有被打。」等語（
    見本院96年11月20日言詞辯論筆錄第2 頁），可證被告丙○○並無被人毆打之情，且經本院訓問其當初被打或被脅迫有
    無報警？被告丙○○亦稱沒有（見同日言詞辯論筆錄第3 頁
    ），然此至多僅能證明被告甲○○曾遭人毆打，惟此亦無法
    證明與乙○○有何關係，且被告甲○○遭人毆打之事實，係
    在簽立系爭切結書之後，亦無法證明簽立當時有何受強暴脅
    迫之情。縱認被告簽立系爭切結書係遭乙○○脅迫而為，然
    自95年10月13日書立系爭切結書時起迄今，從未見被告以何
    書面主張其受脅迫情事，更未於簽立後主張撤銷該協議內容
    之意思表示，且迄未舉出受脅迫而簽立之具體證據，以供本
    院調查審酌，自應由被告就此負舉證責任，而無從為其有利
    之認定。且被告甲○○除未因乙○○之脅迫行為，向警調單
    位提起告訴，反依約按期償還共計27萬元等情，在在要與常
    情不符，不足採信。
六、次按消費借貸契約，借用人應於約定期限內，返還與借用物
    種類、品質、數量相同之物；又遲延之債務，以支付金錢為
    標的者，債權人得請求依法定利率計算之遲延利息，但約定
    利率較高者，仍從其約定利率；再數人負同一債務，明示對
    於債權人各負全部給付之責任者，為連帶債務；連帶債務之
    債權人，得對於債務人之全體，同時請求全部之給付，且連
    帶債務未全部履行前，全體債務人仍負連帶責任，民法第47
    8 條前段、第233條第1項、第272條第1項、第273 條分別定
    有明文。又連帶保證之保證人與主債務人負同一債務，對於
    債權人各負全部給付之責任，最高法院45年台上字第1426號
    判例意旨可資參照。是本件借款人甲○○就系爭借款既未清
    償，且被告丙○○亦為系爭借款之連帶保證人，自應就被告
    甲○○未清償部分，負連帶清償之責任。
七、從而，原告依消費借貸、還款協議及保證之法律關係，請求
    被告應連帶給付壹佰柒拾萬元，及自九十六年三月十三日
    起至清償日止，按週年利率百分之五計算之利息，為有理由
    ，應予准許。又原告陳明願供擔保，聲請宣告假執行，經核
    並無不合，爰酌定相當擔保金額准許之。
八、據上論結，本件原告之訴為有理由，依民事訴訟法第385 條
    第1項前段、第85條第2項、第390條第2項，判決如主文。
中    華    民    國    97    年     3     月    27   日
                       民事第一庭法  官  吳爭奇
上為正本係照原本作成。
如對本判決上訴，須於判決送達後20日內向本院提出上訴狀。
中    華    民    國    97    年     3     月    28   日
                                 書記官  梁麗雲


司法院資訊處製作；財團法人民間司法改革基金會備份。
